臺灣臺南地方法院刑事判決　　　　　　　　　　　　　九十一年度訴字第四三八號
　　公　訴　人　臺灣臺南地方法院檢察署檢察官
　　被　　　告　辛○○
　　指定辯護人　本院公設辯護人　甲○○
右列被告因強盜等案件，經檢察官提起公訴（九十一年度營偵字第三二０號及九十一
年度偵字第二七七三號），本院判決如左：
    主  文
辛○○共同連續於夜間侵入住宅竊盜，未遂，處有期徒刑柒月；又以強暴妨害人行使
權利，處有期徒刑壹年伍月。應執行有期徒刑壹年拾月。
    事  實
一、辛○○基於意圖為自己不法所有之概括犯意，先於民國九十一年一月二十二日凌
    晨二時三十分許，在臺南縣白河鎮玉豐里五鄰二十二號前，見己○○所有，車牌
    號碼ＳＱ—五五九二號自用小客車停放該處，遂趁四下無人之際，持客觀上足以
    傷害他人生命、身體，具有危險性之石塊，砸破該車之車窗玻璃（毀損部分未據
    告訴及起訴）以開啟車門，進入車內搜尋財物，因未尋獲值錢之物品，故未得手
    ；嗣因辛○○於行竊之際，為林世民發覺報警，而於同年月二十二日凌晨二時四
    十分經警循線查獲。辛○○又於九十一年三月八日晚間十一時許，夥同綽號「陳
    仔」之不詳姓名年籍成年男子，由該綽號「陳仔」之成年男子騎乘懸掛ＵＵＰ─
    三七八號車牌，引擎號碼為ＳＢ一０ＢＣ─一六三九七八號之輕型機車（該ＵＵ
    Ｐ─三七八號車牌係戊○○於九十一年十一月二十一日至同年月二十三日間內之
    某時，在臺南縣安定鄉○○村○○○○路旁失竊，而前開機車則係丙○○於九十
    一年一月二十三日上午十一時許，在臺南市○○○○街四十三號前失竊）搭載辛○○，在臺南縣新市鄉社內村社內一七八之一號丁○○住宅前，見該屋大門未鎖
    ，遂承前概括犯意，並與該「陳仔」共同意圖為自己不法之所有偕同侵入該住宅
    （侵入住宅部分未據告訴及起訴），並至二樓房間，動手翻找該房間內之床頭櫃
    、衣櫥及抽屜欲竊取財物，尚未得手之際，即為居住在該處之丁○○發覺，丁○○見狀呼叫其父親並欲奪門而出，詎辛○○竟單獨另行起意，伸手抓住丁○○之
    頭髮，並以手摀住丁○○之口，以防其開口呼救，並將之推入房間內，而妨害丁○○行使呼救與出入房間之權利，嗣經丁○○乘隙逃脫後轉知其父報警，經警於
    同日晚間十一時三十分許據報前往現場時，查獲並逮捕躲藏於該住宅二樓房間衣
    櫃內之辛○○。
二、案經臺南縣警察局善化分局及白河分局報請臺灣臺南地方法院檢察署檢察官偵查
    起訴。
    理  由
一、訊據被告辛○○矢口否認有右揭犯行，辯稱：伊於九十一年一月二十二日凌晨經
    過白河鎮玉豐里二十二號前時，該車牌號碼ＳＱ—五五九二號自用小客車之車窗
    玻璃已被砸破，伊好奇探頭進去查看，可能因此遭人誤會，伊並未持石塊砸毀該
    車之車窗玻璃，亦未進入該自用小客車內搜尋財物。又九十一年三月八日晚間十
    一時許，係綽號「陳仔」之男子騎乘機車搭載伊至前開丁○○之住宅找綽號「阿
    雄」之朋友，並非入內意欲行竊，嗣因丁○○見到伊後即大聲呼叫，伊一時害怕
    才摀住丁○○之口，可能因之撥及丁○○之頭髮，但伊並未手推丁○○，亦未與
    之拉扯云云。惟查：
  (一)被告辛○○於九十一年一月二十二日凌晨二時三十分許，在上述地點持石塊砸破
    被害人己○○所有之自用小客車車窗玻璃，並侵入車內搜尋財物等情，業據被害
    人己○○於警訊及本院調查時指訴綦詳，並經當場目擊之證人林世民於警訊及本
    院調查時到庭證述明確，復有照片四張附卷可稽。雖被告以前詞置辯，然被告於
    警訊時已然供承：伊有持石頭砸該車牌號碼ＳＱ—五五九二號自用小客車之車窗
    玻璃，並無偷車內之財物，因伊發現有人前來，即迅速離開等語（見九十一年一
    月二十二日警訊筆錄）；又於本院調查時供稱：伊沒有拿石頭砸破該ＳＱ—五五
    九二號自用小客車之車窗玻璃，伊經過時車窗玻璃已被砸破，車門也打開了，伊
    順勢進入找尋有無值錢物品，結果並無值錢之財物等語（見本院九十一年伍月三
    十一日訊問筆錄），是被告既先坦承有持石塊砸毀被害人己○○所有自用小客車
    之車窗玻璃，復又坦承進入車內翻尋財物，其事後始翻異前詞辯稱：伊並未砸破
    車窗玻璃，亦未進入車內云云，無非事後卸責之詞，不足採信。
  (二)被告於九十一年三月八日晚間十一時許，夥同「陳仔」共同侵入臺南縣新市鄉社
    內村社內一七八之一號住宅，動手翻找該住宅房間內之衣櫥及抽屜欲竊取財物，
    尚未竊得財物，即為告訴人丁○○發覺一情，除據被告於警訊及檢察官九十一年
    三月九日及四月一日偵訊時自白其當天進入該住宅係為竊取財物之事實不諱外（
    見九十一年三月九日警訊筆錄及九十一年度偵字第二七七三號卷第九頁背面與第
    十五頁背面），並經告訴人丁○○迭於警訊及偵審中指訴明確，核與證人即到場
    逮捕被告之警員壬○○於本院審理時到庭證述之情節相符。雖被告嗣於九十一年
    四月十二日檢察官偵訊及本院審理時否認入屋行竊，辯稱係去找朋友云云，然被
    告對前往該處找尋何位友人一節，於偵查中先供稱：當天係綽號「陳仔」之人載
    伊至該處找一位「阿福」的友人（見九十一年度偵字第二七七三號卷第二十三頁
    ）；於本院調查時則供稱：伊綽號「陳仔」之朋友，要載伊至新化，經過社內村
    時，「陳仔」說要找一位「雄仔」的朋友等語（見本院九十一年五月三十一日訊
    問筆錄），是以被告就前往告訴人丁○○之住處找尋何位友人，先後供述不一，
    是否可採，已非無疑。再者，告訴人丁○○於本院調查時供稱：因伊先生開計程
    車比較晚回家，伊家的燈都關掉，只有樓梯口的燈沒關，伊在二樓房間，聽到二
    樓走廊有聲音，伊問係何人在外面，但沒有回應等語（見本院九十一年五月三十
    一日訊問筆錄），是倘真如被告所言，當天係與「陳仔」要至該處找尋友人，為
    何未先敲門詢問？且何以見到告訴人家中燈火均已熄滅，仍執意進入並直上二樓
    ？又何以在告訴人詢問時，未表明來意？據上，足徵被告事後所辯，顯與常情未
    合，無非卸責之詞，委無足採，其與「陳仔」進入丁○○住宅確係共謀行竊，已
    堪認定。又查，被告遭警逮捕後，經告訴人丁○○與警員壬○○檢視現場，發現
    該住宅房間之床頭櫃與衣櫃書桌之抽屜有遭翻動之痕跡，分據其等到庭陳述明確
    ，足徵被告已曾著手於搜尋財物之竊盜行為，被告空言否認翻動財物，同無足取
    。
  (三)被告迭於警訊及偵查中坦承：伊在二樓時被一名婦人（指告訴人丁○○）發現，
    她喊叫，伊害怕才抓她頭髮，摀住她嘴，要她不要叫等語（見九十一年三月九日
    警訊筆錄及九十一年度偵字第二七七三號卷第十五頁背面、第二十三頁），此部
    分核與告訴人丁○○指訴之情節相符。被告於本院雖另聲稱並未出手抓告訴人丁○○頭髮，並將之推入房間云云，惟查被告此部分抓髮推人之行為，迭據告訴人
    丁○○自警訊以迄偵審中指訴不移。而丁○○與被告素不相識，亦無夙怨，衡情
    斷無以誇大情節誣陷被告之理，被告上述辯解，顯係避重就輕之詞，無礙於其以
    強暴之方式妨害告訴人丁○○行使權利犯行之認定。
  (四)綜上所述，被告持石塊行竊但未得手；又侵入告訴人丁○○居住之住宅行竊未果
    ，惟告訴人發現，竟以拉扯告訴人頭髮及摀住告訴人口之強暴方式妨害告訴人行
    使其言語及行動權利之犯行，事證明確，堪以認定。
二、按刑法第三百二十一條第一項第三款之攜帶兇器竊盜罪，係以行為人攜帶兇器竊
    盜為其加重條件，此所謂兇器，其種類並無限制，凡客觀上足對人之生命、身體
    、安全構成威脅，具有危險性之兇器均屬之，且祇須行竊時攜帶此種具有危險性
    之兇器為已足，並不以攜帶之初有行兇之意圖為必要（最高法院七九年臺上字第
    五二五三號判例意旨參照）。查本案被告所持以砸破車窗玻璃之石塊，以之丟擲
    、敲擊人體，足以造成外部傷害，應屬於上開條款所稱之兇器甚明。是核被告所
    為，係犯刑法第三百二十一條第二項、第一項第三款之攜帶兇器竊盜未遂罪、同
    條第二項、第一項第三款之夜間侵入住宅竊盜未遂罪及同法第三百零四條第一項
    之強制罪。被告與綽號「陳仔」之不詳姓名年籍成年男子就夜間侵入告訴人丁○○住宅竊盜犯行間，有犯意聯絡及行為分擔，皆為共同正犯。又被告已著手於搜
    尋財物，開始實行竊盜之犯罪行為，而未至得手之結果，為未遂犯，應依刑法第
    二十六條前段之規定減輕其刑。被告先後二次竊盜未遂犯行，時間相近，目的同
    一，所犯係基本構成要件相同之罪名，顯係基於概括犯意反覆為之，應依連續犯
    之規定論以情節較重之共同於夜間侵入住宅竊盜未遂罪，並依法加重其刑。上述
    刑之加重減輕事由，依刑法第七十一條第一項之規定，先加後減。又被告所犯共
    同連續侵入住宅竊盜未遂罪及強制罪二罪間，犯意個別，行為互殊，應予分論併
    罰。至公訴意旨雖認被告於侵入告訴人丁○○住宅竊盜，為告訴人發現後，為脫
    免逮捕，當場以強暴手段抓住丁○○之頭髮，並以手摀住丁○○之口，不讓丁○○開口呼救，因認被告所為係犯刑法第三百二十九條之準強盜罪云云。惟按刑法
    第三百二十九條所定因脫免逮捕而當場施以強暴脅迫，以強盜論者，係指竊盜事
    發後，因發現之人欲加逮捕，行為人為脫免逮捕而當場施以強暴脅迫之謂；苟竊
    盜犯行尚未被發現，或雖經發現而對方並無逮捕舉動，行為人即施以強暴脅迫者
    ，則不能論以準強盜罪（最高法院八四年度臺上字第五八八二號判例意旨參照）
    。訊據被告堅詞否認有何準強盜之犯行，辯稱：丁○○看到伊就叫的很大聲，伊
    一時害怕，用手摀住她嘴巴，她跑出去，可能撥到她頭髮云云。查告訴人丁○○
    於警訊時供稱：於九十一年三月八日晚間十一時，伊在二樓房間發現二樓走廊有
    人走動，伊開口問係何人，但辛○○沒有回答，並打開伊房門，進入伊房間，將
    伊推倒在床上，伊害怕要逃離，又被辛○○抓住頭髮，並以手摀住伊嘴巴，不讓
    伊大叫，伊急忙跑到一樓，叫伊父親張生財起床並報警等語（見九十一年三月九
    日警訊筆錄）；於偵查時則供陳：伊在樓上聽到樓下有腳步聲，伊問係誰，他沒
    有應聲，約過了一、二十分鐘，伊才看到辛○○，伊要跑出去，辛○○就扯伊頭
    髮和摀住伊口等語（見九十一年度偵字第二七七三號卷第二十三頁）；復於本院
    調查時供稱：當天伊在家中二樓第二間房間看電視，聽到二樓走廊有聲音，伊問
    係何人，但沒有回答，伊打開們，看見被告站在門口，伊問他要找誰，他沒說話
    舉起手，好像要伊不要說話，伊要關上門，辛○○推伊進入房內，將伊推倒床上
    ，伊害怕要逃離，辛○○又抓住伊的頭髮，伊叫「爸爸」，辛○○就用手摀住伊
    的嘴，不讓伊大叫，伊掙脫後急忙跑到一樓叫醒伊父親等語（見本院九十一年五
    月三十一日訊問筆錄），足見告訴人丁○○發現辛○○後，係因害怕而欲逃離現
    場，並未著手於逮捕被告，即當時並無任何逮捕之行動，是在行竊當場，既無任
    何之逮捕行為在先，則被告自無脫免逮捕之可言，揆諸前揭說明，自與刑法之準
    強盜罪之構成要件不符，公訴意旨漏未斟酌此點認被告所為係犯刑法第三百二十
    九條之準強盜罪，似有未洽，惟其基本事實同一，本院自應併予審理，並變更起
    訴法條。爰審酌被告正值壯年，卻不思進取，攜帶兇器，於夜間侵入住宅竊取他
    人財物，破壞社會治安，影響居家安寧，又對懷孕婦女施以強暴行為，惡性非輕
    ，且犯罪後飾詞狡辯，未見悔意，惟念其腳有殘疾，行動不便，謀生較一般人不
    易等一切情狀，分別量處如主文所示之刑，並定其應執行之刑。另公訴人雖以被
    告先後於八十九年十一月十日、九十年十一月十九日，因竊盜案件，分別本院判
    處罰金四千元及有期徒刑四月確定，又於判決確定後再犯本件竊盜罪，顯見其有
    犯竊盜罪之習慣，請求本院對被告諭知於刑之執行前令入勞動場所強制工作等語
    ，惟本院衡量被告所犯本件竊盜罪，情節尚非重大，亦尚不足認為其已有犯竊盜
    罪之習慣或以犯此罪為常業，基於保安處分與有期徒刑之執行同為拘束被告身體
    之自由，基於公法上比例原則落實於刑法而生之罪刑相當原則及禁止重複評價原
    則，認為宣告被告如主文所示之有期徒刑，已足以完全評價被告之犯罪行為，是
    尚無依竊盜犯贓物犯保安處分條例第三條之規定對被告施以強制工作之保安處分
    之必要，公訴人前揭請求，略有過重，爰不為令被告於刑之執行前入勞動場所強
    制工作之諭知，併予敘明。
三、公訴意旨另以：被告辛○○基於意圖為自己不法所有之概括犯意，先於九十年十
    一月二十一至二十三日間某時，在臺南縣安定鄉○○村○○○○路旁，持足以危
    害他人身命身體之不明工具，竊取被害人戊○○停放在路旁之車牌號碼ＵＵＰ—
    三七八號輕型機車之車牌一面，得手後留供自己使用；復於九十一年一月二十三
    日上午十一時許，在臺南市○○○○街四十三號前，見被害人丙○○所有，車牌
    號碼ＺＷＬ—九七二號輕型機車鑰匙未取下，遂竊取該部機車，得手後將該機車
    之車牌卸下，並將前述其所竊得之ＵＵＰ—三七八號車牌懸掛在該機車上，將該
    車作為自己之代步工具，因認其尚涉犯有刑法第三百二十一條第一項第三款之攜
    帶兇器竊盜罪嫌云云。按犯罪事實應依證據認定之，無證據不得推定其犯罪事實
    ；又不能證明被告犯罪者，應諭知無罪之判決；刑事訴訟法第一百五十四條、第
    三百零一條第一項，分別定有明文。又認定犯罪事實所憑證據，客觀上須於一般
    人不致有所懷疑，而確信其為真實程度者，始得據為有罪認定，若未達此一程度
    ，而有合理懷疑存在時，即無從為有罪認定；又認定不利於被告之事實須依積極
    證據，苟積極證據不足以認定不利於被告之事實時，即應為有利被告之認定，更
    不必有何有利之證據，迭經最高法院著有七十六年臺上字第四九八六號、三十年
    上字第八一六號判例在案。公訴人認被告辛○○尚犯有右揭竊盜罪嫌，無非係
    以被害人丙○○、林清村之指訴，且被告雖辯稱前開失竊之機車及車牌係綽號「
    陳仔」之男子所有，惟被告未能交代該名男子之正確年籍資料。再者，倘該名綽
    號「陳仔」之男子係於九十一年三月八日搭載被告至臺南縣新市鄉社內村社內一
    七八之一號住宅，為何將該機車丟置於該處而不騎乘該機車離去等由為主要論據
    。訊據被告辛○○則堅詞否認有前揭竊盜之犯行，辯稱：該機車係一位綽號「陳
    仔」之男子所有，伊並未竊取ＵＵＰ—三七八號機車車牌，亦未竊取ＺＷＬ—九
    七二號輕型機車等語。經查：(一)被害人林清村車牌號碼ＵＵＰ—三七八號輕型機
    之車牌一面，於九十年十一月二十一至二十三日間某時，在臺南縣安定鄉○○村
    ○○○○路旁失竊；被害人丙○○車牌號碼ＺＷＬ—九七二號輕型機車，於十一
    年一月二十三日上午十一時許，在臺南市○○○○街四十三號失竊等情，業據被
    害人林清村、丙○○指訴綦詳，並有贓物暫行發還認領保管單二紙、現場照片一
    張、車輛竊盜、車牌失竊資料個別查詢報表─查詢車輛認可資料及車籍作業系統
    ─查詢認可資料各一紙附卷可證，然而據此僅能證明被害人林清村之車牌及被害
    人丙○○之機車確遭人所竊，惟尚不足以執此即認定係被告所為。(二)被告於警訊
    及偵審中始終供稱：該機車係伊朋友「陳仔」所有，係「陳仔」載伊至臺南縣新
    市鄉社內村社內一七八之一號，機車置物箱內之皮包係伊所有的等語（見九十一
    年三月九日警訊筆錄、九十一年度偵字第二七七三號卷第九頁背面、第十五頁背
    面、第二十三頁及本院九十一年五月三十一日訊問筆錄、九月十日之審判筆錄）
    ，且參以被告為警查獲時，自其身上扣得鑰匙一串，經警持以測試是否能夠開啟
    發動前開停置於告訴人丁○○住宅前之失竊機車未果，嗣經警方通知被害人丙○○，由其持己有鑰匙始得開啟，並在機車置物箱內扣得被告所有之皮包一只一節
    ，業據證人即到場逮捕被告之警員壬○○到庭證述屬實，是以被告之皮包既置於
    該機車之置物箱內，然被告身上之鑰匙卻無法開啟機車之電門與置物箱，則應另
    有其人執持足以開啟發動該機車之鑰匙甚明，如此被告前揭辯稱係該機車係一位
    綽號「陳仔」之成年男子所騎乘，並搭載伊前往臺南縣新市鄉社內村社內一七八
    之一號之案發地點等語，顯非無據，被告是否占有管領上開遭竊車牌與機車之人
    ，即存重疑。(三)按認定犯罪事實應依證據，為刑事訴訟法所明定，故被告否認犯
    罪事實所持之辯解，縱屬不能成立，仍非有積極證據足以證明其犯罪行為，不能
    遽為有罪之認定（最高法院三十年上字第一八三一號判例意旨參照），故本件被
    告縱無法正確交代該綽號「陳仔」之成年男子之姓名年籍資料，或縱其所提供本
    院追查該綽號「陳仔」之成年男子之線索，經本院依職權調閱被告所使用之行動
    電話於九十一年三月間之通聯紀錄及傳訊證人即九十一年三月八日曾與被告通話
    之庚○○、乙○○二人，雖均無法查知被告所稱綽號「陳仔」成年男子之確切身
    分，亦無法依此即逕認其有前揭竊盜犯行。(四)綜上，被告所辯該機車係綽號「陳
    仔」之成年男子所騎乘使用一情，既非不得採信，又不能僅以該等車牌、機車已
    經被害人供明曾遭竊乙節，遽認被告即係下手行竊之人。此外，本院復查無其他
    積極事證，足認被告確有公訴意旨所指此部分之竊盜犯行，自屬不能證明被告犯
    罪，惟公訴意旨認此部分與前論罪科刑之竊盜未遂罪間有連續犯之裁判上一罪關
    係，故不另為無罪判決之諭知。
據上論斷，應依刑事訴訟法第二百九十九條第一項前段、第三百條，刑法第二十八條
、第五十六條、第三百二十一條第一項第一款、第二項、第三百零四條第一項、第二
十六條前段、第五十一條第五款，罰金罰鍰提高標準條例第一條前段，判決如主文。
本案經檢察官陳鋕銘到庭執行職務。
中    華    民    國      九十一      年      九      月      二十四    日
                                  臺灣臺南地方法院刑事第六庭
                                      審判長法  官  陳欽賢
                                            法  官  莊玉熙
                                            法  官  林佩儒
右正本證明與原本無異
如不服本判決應於送達後十日內向本院提出上訴狀
                                            書記官  廖文靜
中    華    民    國      九十一    年 十       月       一       日
附錄本案論罪科刑法條全文：
刑法第三百零四條第一項
以強暴、脅迫使人行無義務之事或妨害人行使權利者，處三年以下有期徒刑、拘役或
三百元以下罰金。
刑法第三百二十一條
犯竊盜罪而有左列情形之一者，處六月以上、五年以下有期徒刑：
一  於夜間侵入住宅或有人居住之建築物、船艦或隱匿其內而犯之者。
二  毀越門扇、牆垣或其他安全設備而犯之者。
三  攜帶兇器而犯之者。
四  結夥三人以上而犯之者。
五  乘火災、水災或其他災害之際而犯之者。
六  在車站或埠頭而犯之者。
前項之未遂犯罰之。
